【裁判字號】    98,簡上,76
【裁判日期】    990412
【裁判案由】    妨害婚姻
【裁判全文】
臺灣宜蘭地方法院刑事判決              98年度簡上字第76號
上  訴  人  臺灣宜蘭地方法院檢察署檢察官
被      告  乙○○
上列上訴人因被告妨害婚姻案件，不服本院簡易庭於中華民國98
年8月21日所為98年度簡字第461號第一審簡易判決（聲請簡易判
決處刑案號：臺灣宜蘭地方法院檢察署97年度偵字第4476號），
提起上訴，本院管轄之第二審合議庭判決如下：
    主  文
上訴駁回。
    事  實
一、乙○○與日本國人甲○○○於民國95年10月7日在日本國大
    阪府依日本國法辦理結婚並為戶籍之登記完畢，乙○○因而
    為有配偶之人，惟乙○○與甲○○○婚後感情不睦，乙○○
    乃自行返回國內，並結識盧志雄。豈料乙○○於明知自己已
    結婚，且婚姻關係仍存續中，自己為有配偶之人，竟仍基於
    重婚之犯意，於97年8月6日在臺灣省宜蘭縣羅東鎮內，與不
    知情之盧志雄辦理結婚，且依我國法律提出由曲念慈、施偉
    南為證人之結婚書約，及結婚登記申請書向宜蘭縣羅東鎮戶
    政事務所申辦結婚登記，並於同日完成結婚登記，而重為婚
    姻。嗣甲○○○於97年8月間得知乙○○在臺灣省宜蘭縣羅
    東鎮之財團法人天主教靈醫會羅東聖母醫院產下一子後，甲
    ○○○方悉上情，乃向臺灣宜蘭地方法院檢察署檢察官提出
    申告。
二、案經甲○○○訴由臺灣宜蘭地方法院檢察署檢察官偵查聲請
    以簡易判決處刑。
    理  由
一、按被告以外之人於審判外之言詞或書面陳述，除法律有規定
    者外，不得作為證據。又被告以外之人於審判外之陳述，雖
    不符前四條之規定，而經當事人於審判程序同意作為證據，
    法院審酌該言詞陳述或書面陳述作成時之情況，認為適當者
    ，亦得為證據。當事人、代理人或辯護人於法院調查證據時
    ，知有第159條第1項不得為證據之情形，而未於言詞辯論終
    結前聲明異議者，視為有前項之同意，刑事訴訟法第159條
    第1項、第159條之5第1項、第2項分別定有明文。本件情形
    被告、檢察官於本院審理時對於下列所述之證據資料，均不
    爭執其證據能力，本院審酌該等證據資料作成時之狀況，並
    無不宜作為證據情事，依刑事訴訟法第159條之5第2項規定
    ，自均得作為證據。
二、上揭犯罪事實，業據被告乙○○於檢察官偵訊及本院審理時
    坦承不諱，核與告訴人甲○○○指訴之情節、證人盧志雄於
    檢察官偵訊時證述與被告在國內結婚之情節，均相符合。此
    外，並有乙○○產子後之相片四張、甲○○○之日本國戶籍
    謄本一件、乙○○之我國戶籍查詢資料二件、財團法人天主
    教靈醫會羅東聖母醫院97年9月17日天羅聖民字第841號函及
    所附之乙○○產子病歷資料一件、宜蘭縣羅東鎮戶政事務所
    97年9月26日羅鎮戶字第0970002132號函附之結婚登記申請
    書及結婚書約各一件、盧志雄之我國戶籍查詢資料一件在卷
    可稽。依此，足徵被告上開自白確與事實相符，本件事證已
    臻明確，被告之犯行洵堪認定，應予依法論科。
三、核被告乙○○之所為，係犯刑法第237條前段之重婚罪。從
    而，原審依被告於偵訊中之自白及其他現存之證據，認為被
    告犯行明確，而依刑法第237條前段、第41條第1項前段之規
    定，判處被告有期徒刑四月，如易科罰金，以新臺幣一千元
    折算一日，其認事、用法及量刑均稱妥適，應予維持。
四、檢察官上訴意旨雖以「被告明知自己有配偶，故意與第三人
    重婚，破壞健全之家庭制度，其惡性不可謂不大，其犯後毫
    無後悔之跡象，原審顯然量刑過輕。」云云，且告訴人甲○
    ○○亦陳稱「被告欺騙我，原審量刑過輕。」云云，惟按刑
    之量定，係原審法院得依職權自由裁量之事項，苟已斟酌刑
    法第57條各款所列情狀而未逾越法定刑度，即不得遽指為違
    法。本件情形，原審已敘明其係於斟酌「被告未能真切維繫
    婚姻之幸福，造成前、後婚姻而對家庭產生之傷害，及被告
    之素行、犯罪動機、目的、手段與犯罪後之態度」等一切情
    狀後，方量處被告有期徒刑四月，如易科罰金，以新臺幣一
    千元折算一日之刑，本院認為原審之量刑業已斟酌刑法第57
    條各款所列情狀，並未逾越法定刑度，且審酌被告之智識程
    度、素行；犯案之動機、目的、手段；違背婚約而重為婚姻
    ，破害家庭婚姻制度，且對於原合法配偶所造成之傷害程度
    ；犯罪後態度等情狀，本院認為原審所量處之刑度確屬妥適
    ，已罰當其罪，並無失之過輕，檢察官及告訴人徒憑己意，
    對原審量刑職權之合法行使任意指摘「原審量刑過輕」云云
    ，均非可採。
五、綜上所述，檢察官提起上訴，指摘原審判決量刑過輕，請求
    從重改判，為無理由，應予駁回。
據上論斷，應依刑事訴訟法第455條之1第1項、第3項、第368條
，判決如主文。
本案經檢察官劉憲英到庭執行職務。
中    華    民    國    99    年    4     月    12    日
                  刑事第二庭審判長法  官  林惠玲
                                  法  官  張育彰
                                  法  官  劉家祥
以上正本證明與原本無異。
本件不得上訴。
                                  書記官  葉書毓
中    華    民    國    99    年    4     月    12    日
附錄本案論罪科刑法條：
中華民國刑法第237條
有配偶而重為婚姻或同時與二人以上結婚者，處5年以下有期徒
刑。其相婚者亦同。

司法院資訊處製作；財團法人民間司法改革基金會備份。
